【裁判字號】    95,簡上,454
【裁判日期】    951127
【裁判案由】    毒品危害防制條例
【裁判全文】
臺灣桃園地方法院刑事判決             95年度簡上字第454號
上  訴  人  甲○○
即  被  告
上列上訴人即被告因違反毒品危害防制條例案件，不服本院刑事
庭95年度壢簡字第1137號，中華民國95年8 月17日第一審刑事簡
易判決（聲請簡易判決處刑案號：95年度偵字第9461號），提起
上訴，本院合議庭為第二審判決如下：
    主  文
上訴駁回。
    事  實
一、甲○○明知甲基安非他命（Ｍe ｔｈａｍｐｈｅｔａｍｉｎ
    ｅ）係屬毒品危害防制條例列管之第二級毒品，不得非法持
    有，竟於民國94年2 月23日下午1 時許前之某日時，在不詳
    處所，取得第二級毒品甲基安非他命5 包（其中4 包含4 只
    無法析離之塑膠袋實稱毛重二．八二五公克、另1 包含1 只
    無法析離之塑膠袋實稱毛重０．四六四公克，合計送驗前連
    5 只無法析離之塑膠袋總毛重為三．二八九公克，送驗後連
    同5 只無法析離之塑膠袋驗餘毛重三．二一九公克），而未
    經許可持有上開第二級毒品甲基安非他命5 包。迨94年2 月
    21日，甲○○給付新臺幣（下同）3000元訂金而承租桃園縣
    中壢市○○路○ 段273 巷3 號6 樓之8 房間使用後，因房東
    於94年2 月23日至桃園縣中壢市○○路11號甲○○之戶籍地
    址找甲○○之母親鍾劉雲英向其表示甲○○承租套房後吵到
    鄰居，鍾劉雲英認甲○○患有憂鬱症遂想利用此機會將甲○
    ○送醫治療而撥打一一九，而於94年2 月23日中午11、12時
    許，鍾劉雲英與甲○○之妹妹、房東到達上址甲○○所承租
    之房間，因房間鎖住，遂由房東於同日下午1 時許開啟房間
    之門鎖後，警員鄭智銘、消防隊員及房東、鍾劉雲英、甲○
    ○之妹妹等人進入甲○○所承租之房間，甲○○則在上開房
    間廁所內，而甲○○之妹妹於上開房間化妝台上發現吸食器
    後，乃向警員鄭智銘問明係何物，其後甲○○自廁所出來後
    ，隨即伸手前往化妝台拿取裝有上述其非法持有之5 包甲基
    安非他命鐵盒子，並擬將鐵盒子藏在上衣口袋內，因警員鄭
    智銘發覺甲○○行為怪異，遂命甲○○將鐵盒子打開，始發
    現甲○○非法持有上述第二級毒品甲基安非他命之犯行，並
    扣得上開第二級毒品甲基安非他命5 包。
二、案經臺灣桃園地方法院檢察署檢察官自動檢舉偵查後聲請以
    簡易判決處刑。
    理  由
一、訊據被告甲○○矢口否認有何持有第二級毒品甲基安非他命
    之犯行，辯稱：案發地點並非伊之租屋處，伊才進去不到十
    小時，且該處之化粧台很凌亂，伊只有放香煙在上面，其餘
    物品伊不知為何人所有，伊沒有持有毒品，而伊會伸手去拿
    鐵盒子，是因為伊以為警員拿走伊平日使用之煙盒云云。然
    查：
（一）上揭事實業據證人即查獲本案之警員鄭智銘於檢察官訊問
      及原審訊問時就告所承租之桃園縣中壢市○○路○ 段273
      巷3 號6 樓之8 房間，僅被告一人使用，於94年2 月23日
      下午1 時許，警方與鍾劉雲英、房東等人進入上開被告租
      住處時，被告之妹於化妝台上發現有吸食器，其後被告自
      廁所出來，擬將置於化妝台上之名片盒放入其上衣口袋，
      而後名片盒內發現毒品等情結證甚詳（見94年度毒偵字第
      1548 號 偵查卷第42頁及原審95年8 月14日訊問筆錄），
      且經證人即被告之母鍾劉雲英於檢察官訊問、原審訊問時
      結證：當天伊及消防隊員至桃園縣中壢市○○路○ 段273
      巷3 號6 樓之8 欲將甲○○送醫治療憂鬱症，房東開門讓
      伊進入，消防隊員說要會同警察才可以抓她送醫，後來伊
      就報警，警察來後在房內化妝台上發現毒品等語，明確在
      卷（見94年度毒偵字第1548號偵查卷第42頁及原審95年8
      月14 日 訊問筆錄），復有上開第二級毒品甲基安非他命
      5 包扣案為證，而上開查獲扣案5 包毒品於偵查中由檢察
      官送驗之結果，發現其中4 包含4 只無法析離之塑膠袋實
      稱毛重二．八二五公克、另1 包含1 只無法析離之塑膠袋
      實稱毛重０．四六四公克，合計送驗前連5 只無法析離之
      塑膠袋總毛重為三．二八九公克，該5 包均檢出有第二級
      毒品甲基安非他命（Ｍｅｔｈａｍｐｈｅｔａｍｉｎｅ）
      成分，前開5 包第二級毒品甲基安非他命送驗後，連同5
      只無法析離之塑膠袋驗餘毛重三．二一九公克等情，亦有
      行政院衛生署管制藥品管理局94 年5月26日管檢字000
      0000000號檢驗成績書及該局94年5 月27日管檢字
      第０九四０００四二八五號函在卷可佐。
（二）被告於94年2 月21日給付房東訂金3000元承租桃園縣中壢
      市○○路○ 段273 巷3 號6 樓之8 房間做為其放東西使用
      之處所之事實，業據被告於警詢時及偵查中分別供明在卷
      （見94年度毒偵字第1548號偵查卷第8 、21頁），核與證
      人鍾劉雲英於檢察官訊問及原審訊問時所結證述案發地點
      係被告一人居住等情節相符（見同上偵查卷第42頁及原審
      95年8 月14日訊問筆錄），足徵上開案發地點係被告於94
      年2 月21日給付3000元給房東後所承租使用放置東西之處
      所，則被告所辯案發地點不是伊的租住處云云，顯與事實
      有間，不足採信。
（三）被告雖另辯稱：上開第二級毒品甲基安非他命5 包非伊所
      持有，而伊會伸手去拿鐵盒子，是因為伊以為警員拿走伊
      平日使用之煙盒云云，惟已顯與上開事證未合，況證人鄭
      智銘、鍾劉雲英於檢察官訊問、原審訊問時均就案發當時
      被告自廁所出來，看到警察拿化粧台上之鐵盒子時，即想
      拿回鐵盒子放口袋一情結證屬實在卷，而被告於本院審理
      中亦坦認其確有此行為，倘該鐵盒子並非被告所有之物，
      或被告不知該鐵盒子內藏有毒品，則衡常被告已當無於警
      員查看時立即為上開舉動之必要，且被告於偵查中並未提
      及其所辯上情，而僅陳稱其之所以想將名片盒（即鐵盒子
      ）放到口袋，是因直覺的想要拿自己的東西而已等語（見
      偵查卷第48頁），另依證人鄭智銘所證，可知鐵盒子外觀
      上為名片盒，亦與被告所辯之煙盒有異，益徵被告所單獨
      承租上開房間內置放於化妝台上的鐵盒子內藏有第二級毒
      品甲基安非他命5 包，應係被告所持有之物一節，殊無疑
      義，從而，被告辯稱未持有第二級毒品甲基安非他命云云
      ，殊屬事後卸責之詞，無法憑信。
（四）按「所謂心神喪失或精神耗弱人之行為，係指其行為時在
      心神喪失或精神耗弱狀態中者而言，其有間發的精神病態
      者，即應以其行為是否出於心神喪失或耗弱狀態存在中，
      為不罰或得減之標準，不能由其犯罪後罹於精神病態，而
      與心神喪失或精神耗弱人之行為同論。」（最高法院二十
      九年度上字第八六六號判例參照）；又「精神是否耗弱，
      乃屬醫學上精神病科之專門學問，非有專門精神病醫學研
      究之人予以診察鑑定，不足以資斷定。」（最高法院四十
      七年台上字第一二五三號判例參照）。查被告甲○○依其
      供述及其母親即證人鍾劉雲英皆稱被告因患有憂鬱症等精
      神方面之疾病，惟觀諸被告既知於母親鍾劉雲英會同警員
      前來桃園縣中壢市○○路○ 段273 巷3 號6 樓之8 房間時
      ，將其置放於鐵盒子內之第二級毒品甲基安非他命5 包拿
      起並欲放置於其上衣口袋內，足證其思慮堪稱周詳，已難
      認其意識狀態，有達於心神喪失或精神耗弱之地步，另觀
      諸被告尚知將所持有之毒品拿起欲放自己上衣口袋內加以
      隱匿，且被告於警詢、偵查及原審訊問中均知悉持有毒品
      非法律所許可乙節，顯見被告並非對於持有毒品係法所不
      許而為應受處罰之行為毫無認識，況被告被警查獲後，自
      警詢以迄偵查、原審訊問及本院審理中，均尚能明確、清
      晰陳述案發當日情形，是被告於持有毒品遭查獲當時，其
      對外界事物之認識力、理解力與常人無異，不能以被告罹
      患精神方面之疾病，即認其犯罪時為精神耗弱或心神喪失
      之狀態，尚難認有阻卻責任之事由而藉此減免其刑責，又
      依前述事證，已足認被告行為時精神狀態尚屬正常，是尚
      無須將被告送專門精神病醫學研究之人予以診察鑑定，以
      斷定其是否屬心神喪失或精神耗弱之狀態，一併敘明。
（五）至被告於本院審理中雖聲請將扣案之第二級毒品甲基安非
      他命5 包外包裝袋送請鑑定是否存有其之指紋一情，而本
      案於偵查中檢察官曾函請桃園縣政府警察局中壢分局派員
      採集上開第二級毒品甲基安非他命5 包外包裝袋上之指紋
      送鑑定，惟扣案之第二級毒品甲基安非他命5 包於包裝證
      物時均遭員警碰觸，可能無法採集指紋，有警員鄭智銘所
      製作之職務報告附卷可參（附於上開偵查卷第36頁），且
      本件事證已經明確，詳如前述，從而，本院認被告此部分
      聲請並無調查之必要。
（六）綜上所述，被告上開所辯皆委無足取，本件事證明確，被
      告上揭犯行足可認定，應依法論科。
二、刑法及刑法施行法部分條文業經修正公布，並均於95年7 月
    1 日施行。修正後刑法第二條第一項之規定，係規範行為後
    法律變更所生新舊法律比較適用之準據法，於修正後刑法施
    行後，應適用修正後刑法第二條第一項規定之從舊從輕之原
    則為比較；修正後刑法第二條第二項，則為同條第一項之特
    別規定，於修正後刑法施行後，關於非拘束人身自由之保安
    處分，應依修正後刑法第二條第二項之規定，適用裁判時之
    法律。又修正後刑法第三十五條，乃刑之重輕之法定次序與
    標準，應適用裁判時之修正後刑法第三十五條之規定。修正
    後刑法第二條第一項係採從舊從輕原則，適用最有利於行為
    人之法律。既曰法律，自較刑之範圍為廣；除法律有特別規
    定者（如修正後刑法第二條第二項非拘束人身自由之保安處
    分適用裁判時法；又如修正後刑法施行法第三條之一第三項
    、第六條之一、第九條之三規定之情形），應依其規定；或
    事關執行之緩刑之宣告，或犯罪在刑法修正施行前，自首在
    刑法施行後之自首部分，或程序之規定（程序從新，如刑法
    第四十條沒收宣告之程序規定），應適用裁判時之修正後刑
    法之規定外；依修正後刑法第二條第一項比較時，應就罪刑
    有關之共犯、未遂犯、連續犯、牽連犯、結合犯，以及累犯
    加重，自首減輕暨其他法定加減原因（如身分加減）與加減
    例等一切情形，綜其全部之結果而為比較後，整個之適用，
    不能割裂而分別適用有利益之條文。關於易科罰金之折算標
    準、易服勞役之折算標準及期限、罰金與死刑是否併予執行
    、多數有期徒刑定應執行之刑時之最高刑期之限制等之修正
    ，事涉行為人易刑折算標準金額之多寡與期限之長短及定執
    行刑時能否就罰金刑併予執行或有期徒刑定應執行之刑時最
    高度之限制，亦均屬應依修正後刑法第二條第一項比較適用
    法律之範圍。拘束人身自由之保安處分，並非屬修正後刑法
    第二條第二項規定應適用裁判時法之範圍，除有特別規定者
    外，亦屬應依修正後刑法第二條第一項比較適用法律之範圍
    ；從刑附屬於主刑，除法律有特別規定者外，依主刑所適用
    之法律（以上參考最高法院95年5 月23日刑事庭第8 次會議
    決議及最高法院24年上字第4634號、24年上字第5292號、27
    年上字第2615號判例）。本件被告行為後法律有變更，關於
    就易科罰金之折算標準部分，由修正前刑法第四十一條第一
    項前段規定（得以銀元一元以上三元以下折算一日），並依
    修正前罰金罰鍰提高標準條例第二條規定提高一百倍為銀元
    一百元以上三百元以下（即新台幣三百元以上九百元以下）
    折算一日，修正後刑法第四十一條第一項前段則修正為得以
    新台幣一千元、二千元或三千元折算一日（裁判時罰金罰鍰
    提高標準條例第二條並已刪除）；比較行為時法與裁判時法
    ，以行為時法有利於被告；自應依修正後刑法第二條第一項
    前段之規定，適用行為時法。
三、核被告甲○○所為，係犯毒品危害防制條例第十一條第二項
    持有第二級毒品罪。被告甲○○持有之第二級毒品甲基安非
    他命5 包，其中4 包含4 只無法析離之塑膠袋實稱毛重二．
    八二五公克、另1 包含1 只無法析離之塑膠袋實稱毛重０．
    四六四公克，合計送驗前連5 只無法析離之塑膠袋總毛重為
    三．二八九公克，送驗後連同5 只無法析離之塑膠袋驗餘毛
    重三．二一九公克等情，詳如前述，基此，被告甲○○持有
    第二級毒品之數量尚未達行政院93年1 月7 日院臺法字第０
    九三００八０五五一號令訂定之「轉讓持有毒品加重其刑之
    數量標準」第二條第二款第二級毒品：淨重十公克以上之規
    定，尚成立毒品危害防制條例第十一條第四項、第二項之罪
    之問題。原審以被告事證明確，援引毒品危害防制條例第十
    一條第二項，修正後刑法第二條第一項前段、第十一條前段
    、修正前刑法第四十一條第一項前段，修正前罰金罰鍰提高
    標準條例第二項，現行法規所定貨幣單位折算新臺幣條例第
    二條，判處被告有期徒刑二月，如易科罰金，以銀元三百元
    折算一日，經核認事用法均無違誤，量刑亦屬妥適，應予維
    持。被告上訴意旨以扣案之上開第二級毒品甲基安非他命5
    包非其所持有之物為由，指摘原判決不當，為無理由，應予
    駁回。
四、末查，扣案之第二級毒品甲基安非他命5 包，送驗前連5 只
    無法析離之塑膠袋總毛重為三．二八九公克，經取部分鑑析
    後，連同5 只無法析離之塑膠袋驗餘毛重三．二一九公克等
    情，有上開行政院衛生署管制藥品管理局檢驗成績書及函文
    在卷可稽，是就驗餘之第二級毒品甲基安非他命5 包（連同
    無法析離之5 只塑膠袋驗餘毛重三．二一九公克），應依毒
    品危害防制條例第十八條第一項前段之規定予以宣告沒收銷
    燬之。另未扣案之鐵盒子1 個，被告既否認為其所有，且未
    扣案，復無從證明前開鐵盒子係用以供被告犯持有第二級毒
    品之物，為免將來執行滋生疑義，爰不另為沒收之諭知，一
    併敘明。
據上論斷，應依刑事訴訟法第四百五十五條之一第三項、第三百
六十八條，判決如主文。
本案經檢察官鄭東峰到庭執行職務。
中    華    民    國    95    年    11    月    27    日
                       刑事第十二庭審判長法   官  游紅桃
                                          法  官  陳雪玉
                                          法  官  王美玲
以上正本證明與原本無異。
不得上訴。
                                          書記官  吳玉蘭
中    華    民    國    95    年    11    月    27    日
附錄論罪科刑條文：
毒品危害防制條例第十一條第二項
持有第二級毒品者，處二年以下有期徒刑、拘役或新臺幣三萬元
以下罰金。


司法院資訊處製作；財團法人民間司法改革基金會備份。
